最高法院刑事判決　　　　　　　　　　　　　　　八十七年度台上字第三七六七號
　　上　 訴　 人　台灣高等法院檢察署檢察官
　　上訴人即被告　甲○○
　　選 任辯護 人　張睿文律師
右上訴人等因被告違反槍彈藥刀械管制條例案件，不服台灣高等法院中華民國八十
六年十二月十八日第二審判決（八十六年度上訴字第四七八四號，起訴案號：台灣板
橋地方法院檢察署七十九年度偵字第九六二六號），提起上訴，本院判決如左：
    主  文
原判決撤銷，發回台灣高等法院。
    理  由
本件原判決認定：上訴人即被告甲○○於民國七十九年十月六日下午，夥同均經判處
罪刑確定之陳邦羆、林建春及另三名姓名不詳男子，共同意圖恐嚇被害人廖寡，而未
經許可，無故持有黑星手槍四支、白色手槍一支（均未扣案）及手槍用之子彈，共乘
由陳邦羆駕駛之自用小客貨車至被害人住處，除陳邦羆在車上等候外，其餘五人分持
手槍下車，共同恫嚇被害人致生危害於其生命安全，爾後乘原車離去，經在場目睹之
黃正福拾獲被告等一夥人遺落在場之○‧三八吋彈匣、子彈各一個及九厘米子彈六顆
等情，因予撤銷第一審判決，改判依想像競合犯及牽連犯，比較新舊法，從一重論處
被告共犯八十六年十一月二十四日修正公布前之槍彈藥刀械管制條例第七條第四項
未經許可，無故持有手槍（累犯）罪刑，固非無見。惟查：(一)犯罪事實應依證據認定
之，無證據不得推定其犯罪事實，刑事訴訟法第一百五十四條定有明文。本件被告等
所持槍枝並未扣案，被害人及證人黃正福於警訊、偵審中雖指稱：被告等共持有五支
「手槍」，共犯陳邦羆於警訊則稱：「我們共有六人，共持四支黑星手槍前去的。」
（見七十九年度偵字第九六二六號卷第三頁背面），是被告等所持槍枝究竟若干﹖其
性能是否均屬槍彈藥刀械管制條例第四條第一項第一款所稱之手槍﹖尚有未明。又
據黃正福供證：在場撿到一個彈匣，內裝七顆子彈（見上開偵查卷第九－十頁、七十
九年度偵字第一一六四四號偵查卷第五－六頁），雖扣案該彈匣及子彈經內政部警政
署刑事警察局鑑驗結果，彈匣係制式○‧三八吋自動手槍彈匣，子彈七顆均為制式手
槍所用，其中六顆為九厘米子彈，一顆為○‧三八吋子彈，均具殺傷力（見七十九年
度易字第三八五五號卷第七八頁），惟如何可認「未扣案之手槍五支應屬槍彈藥刀
械管制條例第四條第一款所稱之手槍」（見原判決理由一末段），則未據原判決說明
，遽行認定，自屬可議。(二)刑法第二條第二項規定：保安處分適用裁判時之法律。蓋
保安處分非刑罰，縱因比較新舊法法定刑輕重之結果而從舊法論罪科刑，仍應依新法
諭知保安處分。原判決既認被告係犯修正前之槍彈藥刀械管制條例第七條第四項（
相當於修正後之同條例第七條第四項）之罪，經判處有期徒刑，惟未適用裁判時之新
法，即修正後同條例第十九條第一項之規定，併予宣告強制工作，亦有判決不適用法
則之違誤。檢察官及被告上訴意旨分別指摘原判決不當，為有理由，應認原判決有撤
銷發回更審之原因。
據上論結，應依刑事訴訟法第三百九十七條、第四百零一條，判決如主文。
中      華      民      國    八十七    年     十一     月      六      日
                              最高法院刑事第一庭
                                  審判長法官  施  文  仁
                                        法官  陳  炳  煌
                                        法官  張  淳  淙
                                        法官  洪  文  章
                                        法官  林  錦  芳
      右正本證明與原本無異
                                              書  記  官
中      華      民      國    八十七    年     十一     月      十      日
